台灣台中地方法院刑事判決　　　　　　　　　　　　九十一年度易字第二二四五號
　　公　訴　人　台灣台中地方法院檢察署檢察官
　　被　　　告　乙○○
右列被告因竊盜案件，經檢察官提起公訴（九十一年度偵字第一四二四七號），本院
判決如左：
    主  文
乙○○無罪。
    理  由
一、公訴意旨略以：被告乙○○意圖為自己不法之所有，於民國九十一年七月十八日
    夜間，至台中縣烏日鄉○○村○○路○段二九０號，竊取甲○○所有之發電機一
    台，嗣於同年月二十日十五時三十分許，乙○○將前揭竊得之發電機，擺設在台
    中市中彰快速橋下與五權西路口前，準備販售時，為甲○○發覺報警查獲。因認
    被告涉犯刑法第三百二十條第一項之竊盜罪嫌云云。
二、按犯罪事實應依證據認定之，無證據不得推定其犯罪事實；又不能證明被告犯罪
    者，應諭知無罪之判決，刑事訴訟法第一百五十四條、第三百零一條第一項分別
    定有明文；且認定不利於被告之事實，須依積極證據，苟積極證據不足為不利於
  被告事實之認定時，即應為有利於被告之認定，更不必有何有利之證據，亦有最
    高法院三十年上字第八一六號判例可資參照。
三、訊據被告乙○○堅決否認有為前揭竊盜行為，並辯稱：其販售之發電機並未包括
    自動啟動器，與告訴人甲○○所失竊者並不相同，且該部發電機係在前開為警查
    獲處，向一不詳姓名年籍之人以新台幣（下同）二萬元之代價所購入，並非其所
    竊得等語。而公訴人認被告涉犯上開罪嫌，無非以告訴人甲○○之指述，並有照
    片及贓物認領保管收據各一份可證，且告訴人甲○○及證人江政龍亦證稱：該失
    竊發電機於七月十八日失竊後，二日後即遭發覺，新上之油漆猶未全乾，告訴人
    尚未表明身份前，被告即問發電機是不是你們的，如果是就把它拿走，如果還欠
    甚麼東西，也把它拿走，不要報警，足見被告乙○○於查覺失主到場時，作賊心
    虛主動告知發電機是贓物，及衡以被告遭查獲時，亦在場之劉三國又恰好於發電
    機失竊前數日，至失竊現場徘徊，而該發電機明明失竊數日即被查獲，被告應係
    謊稱為九十一年四月間所購得，且被告先前向告訴人甲○○及證人江政龍稱發電
    機是不詳年籍姓名者，載至五權西路販賣時購得，嗣又改稱是伊在賊仔市購得等
    情，亦可見被告為掩飾竊盜之情，始虛構數月前於不知情下買贓等詞，又對發電
    機來源供述不一等情為其主要論據。
四、經查，告訴人甲○○已陳稱其所有之發電機一部係於九十一年七月十八日，在台
    中縣烏日鄉○○村○○路○段二九０號前所失竊，當時係連同其所有之喜美牌自
    用小客車、電鑽等物一起失竊，其所有之發電機係以自動啟動裝置發動，與其至
    前揭查獲處所覓得被告正販售中之該部發電機相較，被告所販售之該部發電機上
    並無其原有裝置之電池，自動啟動裝置之啟動馬達亦不存在，當時係依據該發電
    機所放置鐵架上有其原本所作記號，才認為係其所有失竊之物品，而下方發電機
    之引擎部分，外殼不同，除有重新烤漆之情形，且該引擎大小應與其所有者應亦
    不同等語，則依告訴人甲○○指訴之內容，再參諸卷附關於告訴人報警查獲被告
    當時所指出之發電機記號照片三張中，告訴人無非以該發電機外部鐵架裝置內，
    仍留有「Ｘ」記號，經噴漆後仍可見之「Ａ」字痕跡，及鐵架處有曾經焊接遭磨
    平上漆之舊痕等情，推認被告所販售之該部發電機，應即為其所失竊之發電機，
    然而，姑不論觀諸告訴人所指出之「Ｘ」、「Ａ」記號等並非少見且極為特殊之
    註記方式，而所稱鐵架焊接痕跡，亦係一般使用發電機之人為裝置處所之需要而
    在鐵架上連接掛勾或其他固定裝置等，所常使用之焊接方式均會遺留，此有何明
    顯不同而堪特定該部發電機確為告訴人所失竊者，已有可疑，且以各該記號、痕
    跡又係位於發電機本體外所另行裝設之鐵架上，至多亦僅足以說明該鐵架或為告
    訴人原本所有之鐵架，自仍應再探究該發電機本體是否確為告訴人所有而失竊者
    ；然而，告訴人既自承被告所販售之該部發電機啟動方式係以拉盤為之，與其所
    有者係以自動啟動裝置方式者不同，亦無該啟動裝置之啟動馬達，其雖又謂此應
    係被告竊得後另行改裝所致，因以自動啟動方式發動之發電機，在發動插入鑰匙
    處應分三階段，拉盤者則僅分二階段，被告所販售之該部機器仍存有三階段鑰匙
    裝置等語，惟其亦自承對相關改裝方式、所需時間若干均不清楚等語，而證人即
    經營賜維五金商行且從事相關發電機維修工作已十二、十三年之陳昆祈復證稱：
    若欲將自動啟動方式發動之發電機改裝成僅以拉盤方式啟動，一般須換裝整個引
    擎，此需時約一日工作天，一般工資約四、五千元，為如此改裝者或因外殼損壞
    ，但因工資太貴，且需具備相當技術，一般很少如此處理，否則，若僅取下自動
    啟動裝置中之啟動馬達，僅需時十餘分鐘，但原啟動馬達裝設位置將留有一明顯
    空洞處，從外觀即可辨別，一般係啟動裝置已損壞才會如此改裝，且若因未取得
    自動啟動方式之發動機鑰匙，只須將啟動處之某連接電線改拉至拉盤處即可啟動
    ，並無拆除整個啟動馬達之必要，而一般發電機所使用之鑰匙構造很簡單，所以
    有可能使用他部發電機之鑰匙即可啟動另一部發電機，以自動啟動方式之發電機
    一般售價約五萬餘元、以拉盤方式者則約四萬七千元等語；因之，告訴人既自承
    被告所販售之該部發電機引擎大小，與其所有失竊者應有不同，其復稱自被告處
    查獲而領回之該部發電機，原本啟動馬達所在位置並無明顯空洞，縱使該部發電
    機係被告竊取後所改裝，亦係以換裝引擎之方式為之，而以引擎屬於發電機之重
    要構成物，若該部發電機確係被告竊取自告訴人處者，其有何在竊得二日內即花
    費達一日工作天，而大費周章將原有引擎拆除改裝其他引擎之必要，且尚不計所
    新裝引擎之來源、花費若干，甚至以被告為警查獲時正欲販售以牟利之情狀，其
    竟捨原本係市價較高之自動啟動發電機不用，而另行改裝成較低價之拉盤啟動方
    式發電機，實均顯悖於常情，足見被告所販售之該部發電機是否確為告訴人所有
    而失竊一事，尚難憑認。
五、況且，縱使以該部發電機之鐵架裝置等可堪認係告訴人所有，惟被告於警詢時及
    偵審中，均一致供稱該部發電機係一不詳姓名年籍成年男子帶至前開查獲處販售
    時所購入，告訴人於警詢時雖指稱被告後來曾向其改稱係在跳蚤市場所購得，惟
    其亦稱被告自始即稱係在前揭查獲處所購得，姑不論告訴人所指被告改稱之跳蚤
    市場，觀諸被告在該處所販售之中古發電機數量非少，有現場照片三張附卷可稽
    ，是否與前揭查獲處所不同，已有不明，且被告縱使曾告知告訴人不同之購得來
    源，至多僅足以說明被告在未明告訴人詢問緣由之情形下，未向告訴人為一致之
    說明，此並無違情之處，且以被告於警詢時、偵審中所稱來源均一致之情形，亦
    難謂被告對該部發電機來源有何供述不一；再參以被告當時正在從事販售中古發
    電機之業務，所販售之數量復多之情形，有前述現場照片三張附卷可稽，被告辯
    稱係在該處經一不詳姓名年籍之人持往兜售後，始購入該部發電機一事，尚非無
    據；而被告在告訴人逗留詢問甚久後，固曾向告訴人表示若為該部發電機失主，
    可自行領回，不要報警等語，業據告訴人及證人江政龍於偵查中指述、證述在卷
    ，但此或僅足說明被告當時或認自己所為有涉及不法問題，以前述被告堅稱該部
    發電機系向一不詳姓名年籍成年男子購得之情形，至多有據以推測被告或許知悉
    該部發電機之來源不明，始向告訴人為上開表示之可能，仍難逕認該部發電機即
    係被告所竊取；至於證人江政龍所證稱：案外人即被告之岳父劉三國曾於告訴人
    失竊前數日，在該失竊處張望及詢問，其認為很可疑一事，更係證人江政龍自行
    推測之詞，並無絲毫憑據，更與被告有無為此竊取行為毫不相涉，加以如前述，
    復難認被告所販售之該部發電機即為告訴人所失竊之物，實均無從認被告有何公
    訴人所指訴之竊取行為，被告所辯，應堪採信。此外，復查無其他積極證據足資
    證明被告有何公訴人所指訴之犯行，揆諸前揭說明，被告犯罪既不能證明，依法
    即應為其無罪之判決，以示慎審。
據上論斷，應依刑事訴訟法第三百零一條第一項，判決如主文。
中      華      民      國    九十一    年     十二     月     十二     日
                            臺灣臺中地方法院刑事第一庭
  法  官  林  麗  真
右正本證明與原本無異。
如不服本判決，應於送達後十日內向本院提出上訴狀（須附繕本），上訴於台灣高等
法院台中分院。
                                書記官
中      華      民      國    九十一    年     十二     月     十二     日
